最高法院刑事判決　　　　　　　　　　　　　　　八十六年度台上字第一六一二號
　　上　訴　人　甲○○
　　選任辯護人　徐揆智律師
　　上　訴　人　乙　○
右上訴人等因竊盜案件，不服台灣高等法院中華民國八十五年二月七日第二審判決（
八十四年度上訴字第五八八一號，起訴案號：台灣板橋地方法院檢察署八十一年度偵
字第一八六七一號、八十二年度偵字第三八七一、五八五一、六四○七、九五二四號
），提起上訴，本院判決如左：
    主  文
原判決關於乙○部分撤銷，發回台灣高等法院。
其他上訴駁回。
    理  由
一關於發回部分：
本件原判決認定上訴人乙○出於共同意圖為自己不法所有之概括犯意，在原判決附表
編號五所示國有未登錄河川地擅自盜採砂石等情，因而撤銷第一審此部分之判決，改
判論處乙○連續結夥三人以上竊盜罪刑，固非無見。
惟查(一)按有罪之判決書，對於被告有利之證據不採納者，應說明其理由，為刑事訴訟
法第三百十條第二款所明定，故有罪判決書對被告有利之證據，如不加以採納，必須
說明其不予採納之理由，否則即難謂非判決不備理由之違法。本件上訴人乙○辯稱：
上訴人所有之卡車實係原審共同被告董金德介紹其僅僱用二天綽號「黑輪」之林姓司
機所駕駛，該司機為賺取外快，擅自依董金德之召，駕駛該卡車至董金德盜採砂石現
場載運砂石，上訴人並不知情等語，而董金德及另原審共同被告陳銘欽於第一審供稱
：不是（乙○去載運砂石）等語（見第一審卷第七十九頁背面）。董金德於原審進而
供稱：「乙○僱用之司機剛好在休息，丙○○有告訴我尚欠缺人手，故我就叫那司機
過來幫忙……」等語（見原審卷第五十七頁正面），原判決並未說明何以不採納此等
有利乙○證言之理由，已有理由不備之違法。(二)原判決認定乙○參與原判決附表編號
五部分之犯行；但查原判決附表編號五部分，除行為人一欄列有乙○之名外，犯罪方
法一欄，對於乙○究竟參與何種犯罪行為則無一字提及，原判決既未明確認定乙○之
犯罪事實，而主文及理由均論以加重竊盜罪即失依據。上訴人乙○上訴意旨指摘此部
分原判決不當，非無理由，應認有撤銷發回更審之原因。
二關於駁回部分：
按刑事訴訟法第三百七十七條規定：上訴於第三審法院，非以判決違背法令為理由，
不得為之。是提起第三審上訴，應以原判決違背法令為理由，係屬法定要件。且必須
依據卷內資料為具體之指摘，並足據以辨認原判決已具備違背法令之形式，始屬相當
。上訴人甲○○上訴意旨略稱：原判決並未於理由內詳細說明其與陳玉榮等人間如何
共萌盜採砂石之犯意聯絡，如何分擔犯罪行為之實施。證人陳玉榮、董金德、林芳榮
等所供或屬推斷之詞或與事實不符，均無可取。原判決又未說明證人林茂興，第一審
共同被告林建男有利於伊之證言如何不足採信，均有違法等語。惟查原判決依共犯陳
玉榮、林建男、潘新復、董金德在偵審中之自白，證人即承辦警員林貞在偵查中之
證言，被害人賴源助、林芳榜之指訴，及現場相關位置圖、照片、地籍圖、土地所有
權狀、土地登記簿謄本、履勘筆錄、複丈成果圖，扣得之堆土機、怪手、砂石卡車等
證據，認定甲○○犯行明確。因而撤銷第一審不當之判決，依想像競合及連續犯關係
，從一重論處甲○○連續結夥三人以上竊盜罪刑，已詳所憑之證據及認定之理由。
並以甲○○所竊取砂石土地之地主林芳榜，已於偵查中明確指證：原判決附表編號一
、二之犯行均係甲○○找人盜採，附表編號一部分之犯行，上訴人等曾透過黑道關係
施壓始與之和解，但彼等仍繼續開挖（指原判決附表編號二之事），因之不願意再予
原諒等語。參諸在場之共犯董金德見警察到場即行逃逸之事實，堪認證人林茂興所證
：係伊僱請董金德挖魚池，事先已得地主林芳榜同意云云，為不可採。而共犯林建男
嗣後雖改稱係受僱於董金德，惟與其於警訊、偵查中明確證實係受僱於上訴人甲○○
在場把風等情，及被害人林芳榜前開所指，均不相符，顯係事後翻異迴護之詞。均不
足為有利上訴人甲○○之認定。上訴人與董金德、陳玉榮、林建男、潘新復等有犯意
之聯絡與行為之分擔，均為共同正犯，於理由內一一詳加說明。從形式上觀察，並無
違背法令之情形。上訴意旨仍執陳詞，就原判決已明白論斷，及原審採證認事職權之
行使，任意指摘，顯與法律規定得為第三審上訴理由之違法情形，不相適合。依上說
明甲○○之上訴違背法律上之程式，應予駁回。
三又本件雖屬刑事訴訟法第三百七十六條第二款所列之案件，惟於修正刑事訴訟法施
行前，原得上訴於第三審法院，且已繫屬於法院，依刑事訴訟法施行法第五條第一項
規定，仍應依施行前之法定程序終結之，附此明。
據上論結，應依刑事訴訟法第三百九十七條、第四百零一條、第三百九十五條前段，
判決如主文。
中      華      民      國    八十六    年      三      月    二十一    日
                              最高法院刑事第十庭
                                  審判長法官  吳  雄  銘
                                        法官  池  啟  明
                                        法官  陳  宗  鎮
                                        法官  石  木  欽
                                        法官  吳  火  川
      右正本證明與原本無異
                                              書  記  官
中      華      民      國    八十六    年      三      月    二十七    日
